臺灣高等法院刑事判決　　　　　　　 100年度上訴字第3635號
上　訴　人
即　被　告　陳志強
上列上訴人因違反毒品危害防制條例案件，不服臺灣板橋地方法
院99年度訴字第3033號，中華民國100年10月13日第一審判決（
起訴案號：臺灣板橋地方法院檢察署99年度毒偵字第5292號），
提起上訴，本院判決如下：
    主  文
上訴駁回。
    理  由
一、按依刑事訴訟法第350條、第361條、第362條、第367條規定
    ，不服地方法院之第一審判決而上訴者，須提出上訴書狀，
    並應敘述具體理由，為上訴必備之程式；其所提出之書狀未
    敘述上訴理由，或僅曾以言詞陳述上訴理由者，均應於上訴
    期間屆滿後20日內補提理由書於第一審法院。第一審法院經
    形式審查，認逾期未補提上訴理由者，應定期間先命補正；
    逾期未補正者，為上訴不合法律上之程式，應以裁定駁回。
    倘已提出上訴理由，但所提非屬具體理由者，則由第二審法
    院以上訴不合法律上之程式，判決駁回。而所謂具體理由，
    必係依據卷內既有訴訟資料或提出新事證，指摘或表明第一
    審判決有何採證認事、用法或量刑等足以影響判決本旨之不
    當或違法，而構成應予撤銷之具體事由，始克當之（例如：
    依憑證據法則具體指出所採證據何以不具證據能力，或依憑
    卷證資料，明確指出所為證據證明力之判斷如何違背經驗、
    論理法則）；倘僅泛言原判決認定事實錯誤、違背法令、量
    刑失之過重或輕縱，而未依上揭意旨指出具體事由，或形式
    上雖已指出具體事由，然該事由縱使屬實，亦不足以認為原
    判決有何不當或違法者（例如：對不具有調查必要性之證據
    ，法院未依聲請調查亦未說明理由，或援用證據不當，但除
    去該證據仍應為同一事實之認定），皆難謂係具體理由，俾
    與第二審上訴制度旨在請求第二審法院撤銷、變更第一審不
    當或違法之判決，以實現個案救濟之立法目的相契合，並節
    制濫行上訴（最高法院97年度台上字第892 號、97年度台上
    字第1402號、98年度台上字第2133號、98年度台上字第2158
    號、98年度台上字第2189號、98年度台上字第2204號等判決
    意旨參照）。又原審法院對上訴書狀有無記載理由，為形式
    上之審查，認有欠缺，且未據上訴人自行補正者，固應定期
    間先命補正。然上訴理由是否具體，依96年7月4日刑事訴訟
    法第361 條修正理由三之說明，屬第二審法院審查範圍，不
    在命補正之列。
二、原審判決上訴人即被告犯施用第一級毒品罪，處有期徒刑一
    年二月。被告上訴意旨略以：伊係於前次強制戒治完畢5年
    後再犯本案施用毒品犯行，本案應適用觀察勒戒或強制戒治
    之程序。且原審判刑過重，伊假釋出獄後正常工作生活，參
    加美沙冬門診治療決心戒毒，懇請減輕刑期云云。
三、經查，原審判決依憑臺灣尖端先進生技醫藥股份有限公司濫
    用藥物檢驗報告、臺灣板橋地方法院檢察署受保護管束人（
    被告）尿液檢體監管紀錄表、法務部調查局100年4月14日調
    科肆字第10000151490號鑑定書等證據，認定被告施用第一
    級毒品之犯行，已詳敘所憑證據與認定之理由，並就證人林
    晴亮之證述，及被告所提受保護管束人尿液採驗約談報到記
    錄表，詳為說明不足以據為有利被告之認定，從形式上觀察
    並無任何憑空推論之情事，所為論斷，亦與經驗法則、論理
    法則，均屬無違。而刑之量定，為求個案裁判之妥當性，法
    律賦予法院裁量之權。量刑輕重，屬為裁判之法院得依職權
    自由裁量之事項，苟其量刑已以行為人之責任為基礎，並斟
    酌刑法第57條各款所列情狀，在法定刑度內，酌量科刑，如
    無偏執一端，致明顯失出失入情形，上級審法院即不得單就
    量刑部分遽指為不當或違法。原判決關於科刑之部分，已依
    刑法第57條各款所列情狀，審酌被告前已因施用毒品案件經
    觀察、勒戒及強制戒治，並經判刑確定入監執行，本應徹底
    戒除毒癮，不料其竟於假釋期間再犯本案，顯見其並無戒除
    毒害之決心，且於犯罪後猶不知悔悟，一再飾詞狡辯，欲圖
    卸責，本不宜寬貸，惟念其施用毒品乃自戕一己之身體健康
    ，並具有病患性人格之特質，反社會性之程度應屬較低等一
    切情狀，而為量刑之準據，經核並無量刑輕重相差懸殊等裁
    量權濫用之情形。
四、再按毒品危害防制條例於92年7月9日修正公布，自93年1月9
    日施行，刪除二犯及三犯之規定，一改修法前繁雜之處遇程
    序，並認施用毒品者係屬病患性犯人，以觀察、勒戒戒除其
    身癮，並以強制戒治去除其心癮。其中第20條、第23條將施
    用毒品之刑事處遇程序，區分為「初犯」及「5年內再犯」
    、「五年後再犯」。依其立法理由之說明：「初犯」，經觀
    察、勒戒或強制戒治後，應為不起訴處分或不付審理之裁定
    ；經觀察、勒戒或強制戒治執行完畢釋放後，「5年內再犯
    」者，因其再犯率甚高，原實施之觀察、勒戒及強制戒治既
    已無法收其實效，爰依法追訴或裁定交付審理。至於經觀察
    、勒戒或強制戒治執行完畢釋放後，「5年後再犯」者，前
    所實施之觀察、勒戒或強制戒治已足以遮斷其施用毒品之毒
    癮，為期自新及協助其斷除毒癮，仍適用「初犯」規定，先
    經觀察、勒戒或強制戒治之程序。從而依該次修正後之規定
    ，僅限於「初犯」及「5年後再犯」二種情形，始應先經觀
    察、勒戒或強制戒治程序。倘被告於5年內已再犯，經依法
    追訴處罰，縱其第3次（或第3次以上）再度施用毒品之時間
    ，在初犯或前次再犯經觀察、勒戒或強制戒治執行完畢釋放
    5年以後，已不合於「5年後再犯」之規定，且因已於「5年
    內再犯」，顯見其再犯率甚高，原實施觀察、勒戒或強制戒
    治，已無法收其實效，即應依該條例第10條處罰。至於第3
    次（或第3次以上）施用毒品之時間，是否宜有期間限制？
    以多久為適宜？則分屬刑事政策、專門醫學之範圍，非審判
    機關所能決定，有待循立法途徑解決（參照最高法院95年5
    月9日95年度第7次刑事庭會議決議）；復按毒品危害防制條
    例於92年7月9日修正公布，自93年1月9日施行，則被告於毒
    品危害防制條例修正前，初犯施用毒品罪，又於5年內第2次
    再犯，經依修正前毒品危害防制條例規定，追訴處罰同時並
    施以強制戒治，嗣於毒品危害防制條例修正公布並施行後，
    於第2次強制戒治期滿5年後，第3次再犯施用毒品罪，被告
    仍應依毒品危害防制條例第10條規定處罰（參照最高法院97
    年9月9日97年度第5次刑事庭會議決議）。而本件被告因施
    用第一級毒品行為，經臺灣板橋地方法院以87年度毒聲字第
    846號裁定令入勒戒處所觀察、勒戒後，認有繼續施用毒品
    之傾向，再經臺灣板橋地方法院以87年度毒聲字第1362號裁
    定令入戒治處所施以強制戒治一年，嗣因其戒治成效良好而
    經該院以87年度毒聲字第3997號裁定停止戒治，所餘期間交
    付保護管束，保護管束期間，其違反保護管束應遵守事項情
    節重大，再經該院以88年度毒聲字第5075號裁定撤銷保護管
    束並令入戒治處所施以強制戒治，惟因該裁定於88年8月17
    日保護管束期滿後始合法送達，則於保護管束期滿視同未撤
    銷保護管束，而經臺灣板橋地方法院檢察署檢察官於88年9
    月17日以88年度戒毒偵字第30號為不起訴處分並確定，被告
    再於上開強制戒治期滿5年內，因施用第一級毒品行為，經
    臺灣板橋地方法院以92年度訴字第893號判決判處有期徒刑
    九月確定，此有卷附本院被告前案紀錄表可稽，原審判決業
    已說明被告曾於88年8月17日強制戒治執行完畢後5年內再犯
    施用毒品犯行，且經法院判刑確定，是其再犯本案施用第一
    級毒品罪，依最高法院97年度第5次刑事庭會議決議意旨，
    自非屬毒品危害防制條例第20條第3項所定「5年後再犯」之
    情形，仍應依法追訴處罰，核無違誤。被告所執上訴理由，
    純係對原判決就刑之量定已詳予說明審酌之事項，漫為爭執
    ，且顯非依據卷內訴訟資料，具體指摘判決於認定事實、適
    用法律或量刑等項有何不當或違法之處，揆諸前開說明，其
    上訴為不合法律上之程式，應予駁回，並不經言詞辯論為之
    。
據上論斷，應依刑事訴訟法第367條前段、第372條，判決如主文
。
中    華    民    國   100    年    12    月    22    日
                  刑事第二十庭  審判長法  官  楊力進
                                      法  官  王世華
                                      法  官  林海祥
以上正本證明與原本無異。
如不服本判決，應於收受送達後10日內向本院提出上訴書狀，其
未敘述上訴之理由者並得於提起上訴後10日內向本院補提理由書
（均須按他造當事人之人數附繕本）「切勿逕送上級法院」。
                                      書記官  林敬傑
中    華    民    國   100    年    12    月    22    日